臺灣高等法院民事判決
109年度上易字第944號
上  訴  人  如春房屋仲介有限公司

法定代理人  鄭添榮  
訴訟代理人  林坤賢律師
            邱華南律師
被 上 訴人  游人傑  
訴訟代理人  顏鳳君律師
複 代 理人  劉又瑄律師
上列當事人間請求給付報酬事件，上訴人對於中華民國109年6月
15日臺灣新竹地方法院108年度訴字第617號第一審判決提起上訴
，本院於109年10月27日言詞辯論終結，判決如下：
    主      文
上訴駁回。
第二審訴訟費用由上訴人負擔。
    事實及理由
一、上訴人主張：伊於民國107年8月20日告知被上訴人，訴外人
    吳小乙願以新臺幣（下同）2500萬元購買被上訴人所有之門
    牌號碼臺中市西屯區市○○○路000號8樓之5房屋(含2個停車位
    ，下稱系爭房屋)，被上訴人則表示同意以該價格出售，並
    願意負擔仲介費3%，且允諾後續買賣事宜交由伊處理，伊乃
    於同年月21日提供「專任銷售委託書」（下稱系爭委託契約
    ）予被上訴人確認，兩造成立具居間契約性質之系爭委託契
    約。伊嗣於107年8月22日向吳小乙提出被上訴人願以2500萬
    元出售系爭房屋，經吳小乙同意以此價格買受後，系爭房屋
    之買賣契約已告成立。伊依民法第568條規定及系爭委託契
    約第2條約定，自得請求被上訴人給付成交總價3%計算之報
    酬75萬元。縱認系爭房屋買賣契約不成立，伊亦得依系爭委
    託契約第6條約定請求被上訴人給付違約金75萬元等語。
二、被上訴人則以：系爭委託契約不具備不動產經紀業管理條例
    第22條規定之要式性，兩造並未成立居間契約關係。縱認兩
    造有成立居間契約，惟上訴人同時接受吳小乙與伊之委託，
    屬雙方委託，但未經伊或吳小乙以書面同意，且伊事後亦未
    承認，系爭委託契約對伊不生效力，上訴人不得向伊請求報
    酬或違約金。縱認伊須給付報酬，惟上訴人於兩造居間契約
    尚未成立前之107年8月18日已開始進行系爭房屋之仲介銷售
    行為，顯違反不動產經紀業管理條例第21條第1項規定，且
    系爭委託契約第6條約定內容乃加重伊之負擔而有顯失公平
    之情形，依民法第247條之1規定，應屬無效；縱認上開約定
    有效，惟亦有約定之居間報酬過高情形，應依民法第572條
    規定予以酌減。又上訴人未告知伊有契約審閱期間，妨害伊
    行使契約審閱權，違反消費者保護法(下稱消保法)第11條之
    1規定，系爭委託契約第6條約定不生效力；縱認系爭委託契
    約第6條有效，惟該條約定之違約金性質屬損害賠償額預定
    性違約金，上訴人請求成交總價3%實屬過高，應予酌減等語
    ，資為抗辯。
三、原審判決駁回上訴人之訴，上訴人不服，提起上訴，並聲明
    ：㈠原判決廢棄；㈡被上訴人應給付上訴人75萬元，及自起訴
    狀繕本送達翌日起至清償日止，按週年利率百分之5計算之
    利息。被上訴人答辯聲明：上訴駁回。
四、上訴人主張系爭房屋為被上訴人所有，上訴人有提供系爭委
    託契約予被上訴人確認，及被上訴人將系爭房屋於107年11
    月8日出售予訴外人金展租賃股份有限公司(下稱金展公司)
    等情，業據上訴人提出通訊軟體LINE對話紀錄、系爭委託契
    約、建物登記第二類謄本為證（見臺灣臺中地方法院108年
    度訴字第1084號卷，下稱1084號卷，第13至54頁），且為被
    上訴人所不爭執(見本院卷第200頁)。則上訴人此部分之主
    張，堪信為真實。
五、上訴人主張兩造就系爭房屋成立居間契約，被上訴人委託其
    以2500萬元出售系爭房屋，經伊居間，吳小乙與被上訴人已
    就系爭房屋成立買賣契約，其得依民法第568條規定請求被
    上訴人給付居間報酬75萬元；縱認吳小乙與被上訴人間買賣
    契約不成立，其亦得依系爭委託契約第6條約定，請求被上
    訴人給付違約金75萬元等語，為被上訴人否認，並以前揭情
    詞置辯。經查：
　㈠按居間為諾成契約，當事人雖未訂立書面契約，並不影響居
    間契約之成立。不動產經紀業管理條例第22條雖規定不動產
    委由經紀業仲介出售之委託契約書，應由經紀業指派經紀人
    簽章，簽訂承買要約書或委託銷售合約書、不動產說明書等
    文件，該規定之立法目的，係在管理經紀業及經紀人員，避
    免交易發生爭議。若未依上開規定，依同條例第29條、第31
    條規定，僅經紀業及經紀人員，應受懲戒。是上開不動產經
    紀業管理條例規定係屬對經紀業及經紀人員行政管理規定。
    故居間契約雖未依該規定訂立書面，於居間契約之成立並不
    生影響。
　㈡惟按不動產經紀業管理條例第24條之2規定，經營仲介業務者
    需於經買賣雙方或租賃雙方當事人之書面同意，始得同時接
    受雙方之委託。是經營仲介業務者倘未經買賣雙方當事人書
    面同意即同時接受雙方委託，因此種委託契約兼具雙方代理
    性質，故其法律效果，應依民法第106條之規定，即倘未經
    本人事後承認，不生委託契約效力(最高法院85年度台上字
    第106號判決意旨參照)。查證人即上訴人員工鄭春輝於原審
    審理時證稱：系爭房屋之買賣事宜，出賣人即被上訴人與買
    受人吳小乙均有委託上訴人，因為政府規定針對賣方比較多
    、比較嚴格，所以業界只會簽書面委託的是賣方，買方的話
    ，業界很少會簽書面委託等語（見原審卷第206至207頁）；
    且依上訴人所提出系爭委託契約上並未有被上訴人之簽名(
    見1084號卷第13頁)，足認上訴人乃同時受買賣雙方即被上
    訴人與吳小乙之委託，處理系爭房屋之買賣事宜，惟並未經
    雙方書面同意，且被上訴人已拒絕承認對上訴人之委託（見
    原審卷第209頁），則依上揭說明，系爭委託契約自確定不
    生效力。上訴人依系爭委託契約之約定及民法第568條第1項
    規定請求被上訴人給付以成交總價3%計算之居間報酬，即屬
    無據。
  ㈢兩造間居間契約既因上訴人違反民法第106條規定而為雙方代
    理，且上訴人已表示不承認雙方居間代理，自不成立居間契
    約。系爭委託契約之約定對被上訴人自不生效力，上訴人依
    系爭委託契約第6條約定請求被上訴人給付違約金，亦非有
    據。　　
六、綜上所述，上訴人依民法第581條規定、系爭委託契約第6條
    約定，請求被上訴人給付75萬元本息，為無理由，不應准許
    。從而原審為上訴人敗訴之判決，並無不合。上訴論旨指摘
    原判決不當，求予廢棄改判，為無理由。
七、本件事證已臻明確，兩造其餘之攻擊或防禦方法及所用之證
    據，經本院斟酌後，認為均不足以影響本判決之結果，爰不
    逐一論列，附此敘明。
八、據上論結，本件上訴為無理由，依民事訴訟法第449條第1項
    、第78條，判決如主文。
中　　華　　民　　國　　109 　年　　11　　月　　17　　日
                  民事第二十五庭
                      審判長法  官  謝碧莉
                            法  官  林晏如
                            法  官  陳月雯
正本係照原本作成。
不得上訴。
中　　華　　民　　國　　109 　年　　11　　月　　18　　日

  　　　　　　　　　　　　　書記官  侯雅文